臺灣高等法院臺南分院刑事判決
111年度上訴字第76號
上  訴  人  臺灣臺南地方檢察署檢察官
被      告  吳月霞
選任辯護人  陳昱良律師
上列上訴人因被告偽造文書等案件，不服臺灣臺南地方法院110
年度訴字第628號中華民國110年11月11日第一審判決（起訴案號
：臺灣臺南地方檢察署110年度偵字第10937號），提起上訴，本
院判決如下：
    主  文
上訴駁回。
    理  由
一、本案經本院審理結果，認原審對被告為無罪之諭知，核無不
    當，應予維持，並引用第一審判決書記載之證據及理由（如
    附件）。
二、檢察官上訴意旨略以：
  ㈠合夥人吳正綱擔任店長時，是從事勞務領固定薪水，與被告
    盈虧自負的經營狀況不同，本件合夥人僅同意51%的盈餘分
    配，未同意被告另行支領薪資，王可也擔任執行長、陳振耀
    擔任負責人時，均未支領薪水，依店内報表，可知被告聘用
    數位員工從事勞務，其並未在店内從事勞務。
　㈡原審以讓渡契約、承接條件、被告提供的LINE對話紀錄，推
    測被告有綜理○○餐飲店業務及財務之責，但依上開資料，僅
    論及出資事宜與盈餘分配，並未授權被告綜理○○餐飲店業務
    及財務之責，亦無授權被告設立帳戶。又依股東會議決議，
    被告承接負責人的條件為出資新臺幣（下同）30萬元，原審
    未審究被告是否確實出資30萬元，即逕認被告填具開戶綜合
    約定書持向臺南地區農會申請開設活期存款帳戶為有製作權
    人，尚嫌速斷。
　㈢被告與告訴人等約定的承接條件與群組對話，係記載「吳月
    霞願意承接的條件為股權佔51%，盈虧自理，營運淨利50%分
    紅給各股東按比例分配」等語，可認被告承接股權的51%，
    獲利時可獲得51%的淨利，且約定在賺錢及虧損時都要負責
    ，並未約定被告可另外請求店長報酬。被告盈虧自理的情況
    ，與之前的店長吳正綱出資5萬元而另擔任店長支領固定薪
    水的情況不同，被告未經其他股東同意就支領薪水，涉犯業
    務侵占犯行。
　㈣合夥負責人以合夥名義借款，將使合夥陷於負債而影響其他
    合夥人的權益，須徵得其他合夥人的同意。本案依上述承接
    條件及對話紀錄意旨，被告承接○○餐飲店負責人並經營○○餐
    飲店，約定範圍未包含被告以○○餐飲店的名義借款，故被告
    未得其他合夥人同意，以○○餐飲店名義借用紓困貸款，應成
    立偽造私文書罪。
三、經查：　
　㈠關於被告支領店長薪水被訴業務侵占部分：
　⒈由附件原判決記載之證人王可也、辛忠城、吳正綱之證述可
    知，被告與告訴人及其他合夥人設立登記「○○餐飲店」，合
    夥經營○○○早餐店，初期係由王可也擔任執行長、合夥人陳
    振耀為負責人、合夥人吳正綱擔任店長，當時執行長、負責
    人雖未支薪，但吳正綱擔任店長同時支領薪水一事，係由王
    可也決定，事先並未經過股東會即合夥人之決議，多數股東
    係因到店裡消費，或經每月報表間接得知上情，則與告訴人
    李明清表示：認識吳正綱知道他是股東，也知道他有領薪水
    ，我比較常進店裡所以知道等語；告訴人吳慶宗表示：進去
    之後知道吳正綱是股東，也知道他有領薪水，開會時王可也
    有提供報表，知道王可也請吳正綱擔任店長等情相合（原審
    卷第137至138頁），是於被告接手擔任「○○餐飲店」負責人
    前，已有合夥人未經全體合夥人決議同時兼任店長，並支領
    薪水之前例存在，是被告以此擔任店長支領薪水，並非無據
    。
　⒉被告出資30萬元擔任○○餐飲店負責人，承接條件為「吳月霞
    願意承接的條件為股權佔51％，盈虧自理，營運淨利50％分紅
    給各股東按比例分配，每單位5萬元台幣，每還1萬剩4萬分
    紅，以此類推，有增資的股東每單位為6萬元。出資30萬元
    正（吳月霞簽名）」、「○○餐飲店股東會議決議：8月12日
    陳振耀負責人與吳月霞簽定由吳月霞接任○○餐飲店經營權，
    吳月霞接任需入金30萬到○○帳戶並把先前勞健保勞退及公司
    員工薪資、貨款、租金和公司一切負債缺口，並由吳月霞經
    營一年，期間盈虧自負之責（所謂盈虧自負是有盈利49％分
    紅給合夥人，虧損與各合夥人無關，吳月霞自己需負責到公
    司無負債）」等情，有承接條件及line對話紀錄可按（偵卷
    第21至22頁，警卷第71頁），並據辛忠城、吳正綱證述在卷
    ，足見被告接任時該店處於虧損狀態，被告除出資30萬元，
    還需先填補負債缺口，若有盈餘雖可分配較多，但虧損與合
    夥人無關，是其等顯已就盈虧約定明確。
　⒊雖依民法第678條第2項規定，合夥人執行合夥事務，除契約
    另有訂定外，不得請求報酬；且檢察官亦認吳正綱擔任店長
    時，是從事勞務領固定薪水的，與被告盈虧自負經營情況不
    同。然約定承接條件時，僅提及被告應填補負債缺口，授權
    被告經營一年、盈虧自理之盈餘分配方式，並未另外提及被
    告實際經營時，是否得同時兼任店長及支薪問題；而依證人
    辛忠城所述，被告接手後，沒有一個股東參與這家店，都是
    被告在做等情。是被告接手前，即有吳正綱同為合夥人，可
    獲得合夥事業之盈餘分配，且未經合夥人決議就同時擔任店
    長領取薪水之模式存在，則被告接手經營後為合夥事業負責
    人，除以上開經合夥人權衡決定之承接條件分配盈餘，另其
    因未聘任他人擔任店長，依照前例兼任店長，並依其所付出
    之勞務支領店長之薪水，實難認其主觀上有為自己不法所有
    之侵占犯意。
　⒋至檢察官雖稱被告未在店內從事勞務，不應支領店長薪資云
    云，惟此部分並未舉證以實其說，況若被告無擔任店長職務
    ，該店究係何人擔任店長營運至歇業發還剩餘股金，亦未見
    說明，自難以此遽為被告不利之認定。
　㈡關於被告紓困貸款部分：
　⒈觀諸卷附負責人讓渡契約、承接條件（偵卷第19至22頁）、
    被告提供之Line對話紀錄之○○餐飲店股東會決議（警卷第71
    頁），可知被告於108年8月8日接任○○餐飲店經營權、經營
    一年、期間盈虧自理等節，且被告於108年10月31日為「○○
    餐飲店」之登記負責人，亦有商業登記查詢資料附卷可佐（
    偵卷第17頁），依據民法第671條，顯已約定並登記由被告
    為負責於上開期間內執行「○○餐飲店」之合夥事務，為有權
    代表「○○餐飲店」之人；故被告於109年5月4日以「○○餐飲
    店吳月霞」名義，填具授信申請書，行使持向臺南地區農會
    申請紓困貸款50萬元，復接續於同年月11日以「○○餐飲店吳
    月霞」之名義，填具開戶綜合約定書持向臺南地區農會申請
    開設活期存款帳戶，即非無製作權人，亦非冒用他人名義簽
    立授信申請書、開戶綜合約定書，與偽造私文書之構成要件
    有間。況被告認知其為「○○餐飲店」之經營者，基於負責人
    名義而貸款及開戶，主觀上認其係有權製作之人，亦難認有
    冒用名義偽造私文書之犯意可言。又被告所為既不構成偽造
    私文書罪，其持之行使，自亦難以行使偽造私文書罪相繩。
　⒉檢察官上訴意旨認被告申請紓困貸款未經合夥人授權，然依
    據上開說明，本件合夥人有授權被告執行合夥事務，至為明
    確，故被告以合夥及自己之名義，為執行合夥事務而申請紓
    困貸款，難認有何偽造私文書可言，況且本件並無事證可認
    被告將紓困貸款供自己私人使用，自難認其有何不法。至被
    告究竟有無出資30萬元及是否獲合夥人授權申請紓困，此乃
    合夥內部股金及委任授權範圍之問題，與本案無關。　　　
四、綜上所述，被告未經合夥人全體同意，即兼任店長支領薪資
    ，雖有不當，然尚難以此認定其主觀上有業務侵占犯意；再
    者，被告為○○餐飲店負責人，合夥人又授權其經營，是其以
    「○○餐飲店吳月霞」名義簽立授信申請書、開戶綜合約定書
    而行使之，即非無製作權之人，難認主觀上有偽造私文書之
    犯意，因此，其有無本案犯行，仍存有合理之懷疑，尚未到
    達確信其為真實之程度。公訴人所提出之證據，尚不足為被
    告有罪之積極證明，其復未能提出適合於證明起訴犯嫌之其
    他積極證據，指出調查之途徑暨說明其關聯性予以補強，綜
    合全案事證及辯論意旨，應認不能證明被告犯罪。原審以檢
    察官之舉證無法達無合理懷疑之確信程度，因而為被告無罪
    之諭知，本院核其認事用法，並無不合。檢察官仍執前詞，
    提起上訴，為無理由，應予駁回。
據上論結，應依刑事訴訟法第368 條，判決如主文。
本案經檢察官陳昆廷提起公訴，檢察官呂舒雯提起上訴，檢察官
謝錫和到庭執行職務。
中　　華　　民　　國　 111　　年　　 4　　月　　14　　日
                    刑事第五庭  審判長法  官  蔡廷宜
                                      法  官  蔡川富
                                      法  官  翁世容
以上正本證明與原本無異。
被訴業務侵占罪部分，不得上訴。
其餘部分，檢察官如不服本判決應於收受本判決後20日內向本院
提出上訴書，其未敘述上訴理由者並得於提起上訴後20日內向本
院補提理由書（但應受刑事妥速審判法第9條第1項各款規定之限
制）。被告不得上訴。
                                      書記官  顏惠華
中　　華　　民　　國　 111　　年　　 4　　月　　14　　日
附錄法條：                                       
刑事妥速審判法第9條：
除前條情形外，第二審法院維持第一審所為無罪判決，提起上訴
之理由，以下列事項為限：
一判決所適用之法令牴觸憲法。
二判決違背司法院解釋。
三判決違背判例。
刑事訴訟法第三百七十七條至第三百七十九條、第三百九十三條
第一款之規定，於前項案件之審理，不適用之。
　　
【附件】
臺灣臺南地方法院刑事判決
110年度訴字第628號
公　訴　人　臺灣臺南地方檢察署檢察官
被　　　告　吳月霞　女　(民國00年0月0日生)
　　　　　　　　　　身分證統一編號：0000000000號
　　　　　　　　　　住臺南市○○區○○路0段000巷00號
選任辯護人　陳昱良律師
上列被告因偽造文書等案件，經檢察官提起公訴（110年度偵字
第10937號），本院判決如下：
    主  文
吳月霞無罪。
    理  由
一、公訴意旨略以：被告吳月霞與告訴人陳振耀、徐栢蒼、李明
    清（以傅賽瑄名義）、吳慶宗（以廖素真名義）及其他多人
    於民國108年3月間，合夥在臺南市○○區○○路000號經營○○○早
    餐店，並於108年4月12日登記設立○○餐飲店，以告訴人陳振
    耀為負責人，後於108年8月8日經合夥人同意，由被告出資
    新臺幣（下同）30萬元後出任為負責人並負責經營（○○餐飲
    店於108年10月31日變更負責人為被告），而為從事業務之
    人，依民法第678條第2項之規定，合夥人執行合夥事務，除
    契約另有訂定外，不得請求報酬，被告竟意圖為自己不法之
    所有，對於業務上所持有之營運資金，接續於108年9月至10
    9年2月期間，每月自行支領薪水3萬元，又接續於109年3月
    至同年7月期間，每月自行支領薪水3萬5000元，總計侵占合
    夥財產共35萬5000元；又未得其他合夥人之同意，即於109
    年5月4日，以「○○餐飲店吳月霞」之名義，填具授信申請書
    ，行使持向臺南地區農會申請紓困貸款50萬元，復接續於同
    年月11日，以「○○餐飲店吳月霞」之名義，填具開戶綜合約
    定書，行使持向臺南地區農會申請開設活期存款帳號：0000
    0-00-000000-0號帳戶，嗣臺南地區農會於同年月18日，核
    撥紓困貸款50萬元並匯入上開帳戶，足以生損害於○○餐飲店
    之其他合夥人，因認被告就支領薪水部分涉犯刑法第336條
    第2項之業務侵占罪嫌；就申請紓困貸款部分涉犯刑法第216
    條、第210條之行使偽造私文書罪嫌。
二、按犯罪事實應依證據認定之，無證據不得認定犯罪事實，不
    能證明被告犯罪者，應諭知無罪之判決，刑事訴訟法第154
    條第2項、第301條第1項分別定有明文。又刑事訴訟法第161
    條第1項規定：檢察官就被告犯罪事實，應負舉證責任，並
    指出證明之方法。因此，檢察官對於起訴之犯罪事實，應負
    提出證據及說服之實質舉證責任。倘其所提出之證據，不足
    為被告有罪之積極證明，或其指出證明之方法，無從說服法
    院以形成被告有罪之心證，基於無罪推定之原則，自應為被
    告無罪判決之諭知，最高法院92年臺上字第128號判例可資
    參照。
三、公訴意旨認被告涉犯上開罪嫌，無非係以被告吳月霞之供述
    、告訴人陳振耀、徐栢蒼、李明清及吳慶宗警詢及偵查時之
    指述、被告所提出之108年8月至109年2月營運狀況總表及10
    9年3月至7月營運狀況總表各1份、臺南市臺南地區農會檢送
    之○○餐飲店吳月霞之客戶基本資料查詢及貸款50萬元之相關
    資料各1份、告訴人等提出之臺南地區農會○○餐飲店吳月霞
    活期存款帳戶存摺影本1份等，為其主要論據。
四、訊據被告供稱與告訴人陳振耀、徐栢蒼、李明清、吳慶宗及
    其他多人於108年3月間合夥經營○○○早餐店，並於108年8月8
    日出資30萬元後擔任負責人並負責經營，嗣於108年9月至10
    9年2月期間，每月支領薪水3萬元，又於109年3月至同年7月
    期間，每月支領薪水3萬5000元；另於109年5月4日，先以「
    ○○餐飲店吳月霞」之名義，向臺南地區農會申請貸款50萬元
    ，再以「○○餐飲店吳月霞」之名義開立臺南地區農會活期存
    款帳戶，並經臺南地區農會撥款50萬元等情，惟堅詞否認有
    何業務侵占或行使偽造私文書罪犯行，並辯稱：當初擔任負
    責人時，約定盈虧自理，交由伊全權處理，店裡沒有請店長
    跟會計，所有事情都是伊在做，所以一個月沒有賺錢就領3
    萬元，有賺錢就領3萬5000元；另貸款是要用在店裡周轉，
    撐到跟○○○談賠償，該筆貸款也是伊個人要償還等語。辯護
    人則為被告辯護主張：「○○餐飲店」在被告接手前，原即有
    聘請吳正綱擔任店長，吳正綱亦為合夥人之一，此情亦有合
    夥股東不知情，而被告擔任店長支領薪資，實係基於其提供
    勞務之雇傭關係對價，而不是執行合夥事務私領所得之報酬
    。此外，該店隨時處於虧損狀態，又因疫情關係不堪虧損，
    雖曾有股東合意頂讓，但出租人○○○股份有限公司（下稱○○○
    公司）不再續租，所以無法頂讓，最後只能與○○○公司談判
    提前終止之違約賠償事宜，最後係因取得賠償金，並扣除虧
    損，方得依股東之約定分配剩餘金額。而被告申辦50萬元之
    紓困貸款，就是為支付該店持續營運，堅持到能跟○○○公司
    洽談違約賠償，彌補合夥人之虧損狀況，且該筆負債也未列
    入虧損中，是由被告自己償還。是被告或許在處理方式上有
    不妥當的地方，但在主觀判斷上，確實沒有侵占或偽造文書
    的意圖與犯意，請諭知被告無罪之判決等語。經查：
  ㈠被告與告訴人陳振耀、徐栢蒼、李明清（以傅賽瑄名義）、
    吳慶宗（以廖素真名義）及其他總共17人於108年3月間，合
    夥在臺南市○○區○○路000號經營○○○早餐店，並於108年4月12
    日登記設立○○餐飲店，以陳振耀為負責人，嗣於108年8月8
    日經合夥人同意，由被告出資30萬元後擔任負責人並負責經
    營，且於108年10月31日變更登記負責人為被告，其為從事
    業務之人；被告於108年9月至109年2月期間，每月支領薪水
    3萬元，又接續於109年3月至同年7月期間，每月支領薪水3
    萬5000元；另被告於109年5月4日以「○○餐飲店吳月霞」之
    名義，填具授信申請書，行使持向臺南地區農會申請紓困貸
    款50萬元，復接續於同年月11日，以「○○餐飲店吳月霞」之
    名義填具開戶綜合約定書，行使持向臺南地區農會申請開設
    活期存款帳號：00000-00-000000-0號帳戶，嗣經臺南地區
    農會於同年月18日核撥紓困貸款50萬元匯入上開帳戶等情，
    業經被告所坦承，並有告訴人陳振耀、李明清、徐栢蒼、吳
    慶宗於警詢、偵訊時之指訴（警卷第9至24頁、偵卷第212至
    214頁、偵卷第217至220頁）、合夥人名冊、商業登記查詢
    資料、負責人讓渡契約、承接條件、結束清算明細（偵卷第
    15至23頁）、8月12日晚班至2月營運狀況總表及108年8月至
    109年2月之收支報表（偵卷第155至171頁）、營運狀況總表
    109年3月至7月及109年3月至7月之收支報表（偵卷第173至1
    92頁）、台南地區農會○○餐飲店吳月霞帳號0000000000號帳
    戶存摺影本（偵卷第47至48頁）、臺南市臺南地區農會109
    年12月10日臺南農信字第1090002412號函及檢送之○○餐飲店
    吳月霞之客戶基本資料查詢及貸款50萬元之相關資料各1份
    （偵卷第73至120頁）在卷可稽，應可認定。
　㈡關於被告支領薪水業務侵占部分：
　1.證人王可也於審理時證稱：○○餐飲店是伊為推廣一套商務模
    式系統，資金不足所以找大家來投資擔任股東，投資初期全
    權由伊管理、監督運作，伊擔任執行長至108年7月份，但伊
    不是合夥人。一開始有找吳正綱擔任店長，大約兩個多月，
    之後就換成原本擔任會計的蕭嘉茜(音譯)，吳正綱是股東、
    蕭嘉茜不是，兩位都有領薪資、每個月領3萬5000元，其等
    領薪資沒有經過股東會決議，吳正綱是實際在店裡上班的人
    ，等於是伊聘請吳正綱擔任店長，店內部都是店長負責，吳
    正綱在店內時，也有些股東會到店裡消費，且當時每個月都
    會有報表，包括薪資如何支出，多數股東應該都知道上情等
    語（本院卷第120至128頁）。
　2.證人辛忠城於審理時證稱：這家餐飲店大約在108年初是由
    王可也當召集人，負責人是掛陳振耀，當時王可也找股東吳
    正綱來當店長，吳正綱有領薪資，沒有經過股東會的決議，
    吳正綱來上班從事這個勞務，當然要領薪水。剛開始經營就
    沒有賺錢、一直虧損，股東對是否結束經營有不同意見，於
    108年8月間在LINE網路上票選，推舉被告出來當負責人，所
    訂承接條件是被告盈虧自理，授權給被告經營，授權的範圍
    包括進貨、招募員工、訓練員工，當時沒有一個股東參與這
    家店，都是被告在做。伊認知被告接手時約定的「盈虧自理
    」，是虧錢被告自己要吸收，賺錢要把虧損的金額補起來，
    再依據合約處理分給股東，洽談承接條件時，沒提到被告擔
    任負責人可否領薪水的問題，因為大家當時沒想那麼多等語
    （本院卷第108至120頁）。
　3.證人吳正綱於審理時證述：還沒開店之前就有投資○○餐飲店
    ，並於開始營業時擔任前期的店長幾個月，伊有支領每月薪
    水3萬5000元，薪水應該是王可也決定的，不知道有沒有經
    股東決議，因為王可也要伊去伊就去，沒有簽契約，當時執
    行長是王可也，負責人是掛陳振耀，他們沒有領薪水，伊是
    依據股東身分分紅，店長身分領薪水，但都沒賺錢，所以沒
    有分過紅，因為虧損，所以最後一個月也沒領到薪水。那段
    時期有開股東會，王可也會把○○餐飲店每個月的盈虧狀況，
    做成報表給每個股東看。伊擔任店長的業務，是負責店內的
    乾淨衛生、訂料、正常出餐、排班等管理店內事務，關於聘
    僱員工應該是王可也決定，但伊會參與面試，說明應徵者狀
    況，王可也會決定要不要聘用。伊離開之後，○○○群組發布
    由被告接手，全部股東應該都會加入群組，既然說被告要全
    權處理，伊就不管被告之後要怎麼做，也不知道是否還有店
    長的職位。當初被告接手時，群組中提到所謂盈虧自理（提
    示警卷第71頁），伊理解是指有營利49％給合夥人，其他51％
    是給被告，虧損與合夥人無關的意思等語（本院卷第128至1
    36頁）。
　4.由上開證人王可也、辛忠城、吳正綱之證述可知，被告與告
    訴人等人及其他合夥人設立登記「○○餐飲店」，而合夥經營
    ○○○早餐店，初期係由王可也擔任執行長、合夥人陳振耀為
    負責人、合夥人吳正綱擔任店長，且當時執行長、負責人雖
    未支薪，但吳正綱擔任店長同時支領薪水一事，係由王可也
    決定，事先並未經過股東會即合夥人之決議，多數股東係因
    到店裡消費，或經每月報表間接得知上情，則與告訴人李明
    清表示：認識吳正綱知道他是股東，也知道他有領薪水，因
    為伊比較常進店裡所以知道等語；告訴人吳慶宗表示：進去
    之後知道吳振綱是股東，也知道他有領薪水，開會時王可也
    有提供報表，就知道王可也請吳振綱擔任店長等語（本院卷
    第137至138頁）相合，是於被告接手擔任「○○餐飲店」負責
    人前，已有合夥人未經全體合夥人決定同時兼任店長，並支
    領薪水模式之前例存在。
　5.嗣被告經合夥人同意，由其出資30萬元後擔任「○○餐飲店」
    負責人並負責經營，且參卷附承接條件（偵卷第21至22頁）
    、被告提供之Line對話紀錄（警卷第71頁），有約定被告承
    接條件為「第一條：吳月霞願意承接的條件為股權佔51％，
    盈虧自理，營運淨利50％分紅給各股東按比例分配，每單位5
    萬元台幣，每還一萬剩4萬分紅，以此類推，有增資的股東
    每單位為6萬元。出資30萬元正（吳月霞簽名）」、「○○餐
    飲店股東會議決議：8月12日陳振耀負責人與吳月霞簽定由
    吳月霞接任○○餐飲店經營權，吳月霞接任需入金30萬到○○帳
    戶並把先前勞健保勞退及公司員工薪資、貨款、租金和公司
    一切負債缺口，並由吳月霞經營一年，期間盈虧自負之責（
    所謂盈虧自負既是，有盈利49％分紅給合夥人，虧損與各合
    夥人無關，吳月霞自己需負責到公司無負債）」等情，並經
    證人辛忠城、吳正綱證述，上開承接條件是表示若有營利49
    ％給合夥人，其他51％是給被告，虧損與合夥人無關等語，足
    見上開承接條件處理是被告接手後一年內，合夥經營事業之
    合夥人盈餘分配問題。而被告接任時，該店處於虧損狀態，
    被告當時除出資30萬元，還需先填補一切負債缺口，且若有
    盈餘，其依約定雖可獲得較多營利，但虧損與合夥人無關，
    承接條件之盈虧分配約定公平與否，顯然係經被告及合夥人
    之考量後決定。
　6.雖依民法第678條第2項之規定，合夥人執行合夥事務，除契
    約另有訂定外，不得請求報酬；且檢察官亦認為吳正綱擔任
    店長時，是從事勞務領固定薪水的，與被告盈虧自負經營情
    況不同。然洽談承接條件時，僅提及被告應填補負債缺口，
    授權被告經營一年、盈虧自理之盈餘分配方式，並未另外提
    及到被告實際經營時，是否得同時兼任店長及支薪問題；而
    依據證人辛忠城上開所述，被告接手後，沒有一個股東參與
    這家店，都是被告在做等情。是被告接手前，即有吳正綱同
    為合夥人，可獲得合夥事業之盈餘分配，且未經合夥人之決
    議就同時擔任店長領取薪水之模式存在，則被告接手經營後
    為合夥事業負責人，除以上開經合夥人權衡決定之承接條件
    分配盈餘，另其因未聘任他人擔任店長，而依照前例兼任店
    長，並依其所付出之勞務支領店長之薪水，實難認其主觀上
    有為自己不法所有之侵占犯意。
  ㈢關於被告貸款部分：
　1.按刑法處罰偽造文書罪之主旨，所以保護文書之實質的真正
    ，故不僅作成之名義人須出於虛捏或假冒，即文書之內容，
    亦必出於虛構，始負偽造之責任。又偽造文書可分為「有形
    之偽造」及「無形之偽造」。「有形之偽造」係指無製作權
    之人，假冒他人之名義而製作文書。「無形之偽造」則係指
    有製作權之人，以自己名義，製作內容不實之文書；或行為
    人向有製作權之人為虛偽之報告或陳述，使之據以製作內容
    不實之文書。刑法第210條之偽造私文書罪，係以無製作權
    人，假冒他人之名義而製作文書為構成要件，倘以自己名義
    製作之私文書，縱屬內容不實，除合於同法第215條規定成
    立業務登載不實罪外，不發生偽造私文書問題（最高法院20
    年上字第1050號、24年上字第5458號判例、92年度台上字第
    921號判決意旨參照）。
　2.是刑法第210條之偽造文書，係以無製作權之人冒用他人名
    義而製作該文書為要件之一，而觀諸負責人讓渡契約、承接
    條件（偵卷第19至22頁）、被告提供之Line對話紀錄中之○○
    餐飲店股東會議決議（警卷第71頁），可知被告於108年8月
    8日接任○○餐飲店經營權、經營一年、期間盈虧自理等節，
    且被告於108年10月31日為「○○餐飲店」之登記負責人，亦
    有商業登記查詢資料（偵卷第17頁）附卷可佐，則被告於上
    開約定之期間內應有綜理「○○餐飲店」業務及財務之責，是
    被告既為對外有權代表「○○餐飲店」之人，其於109年5月4
    日以「○○餐飲店吳月霞」之名義，填具授信申請書，行使持
    向臺南地區農會申請紓困貸款50萬元，復接續於同年月11日
    以「○○餐飲店吳月霞」之名義，填具開戶綜合約定書持向臺
    南地區農會申請開設活期存款帳戶，即均非無製作權人，亦
    非冒用他人名義簽立授信申請書、開戶綜合約定書，即與偽
    造私文書之構成要件有間；另被告認知其為「○○餐飲店」之
    經營者，乃基於負責人名義而貸款及開戶，主觀上認其係有
    權製作之人，亦難認有冒用名義偽造私文書之犯意可言。又
    被告所為既不構成偽造私文書罪，其持之行使，自亦難以行
    使偽造私文書罪相繩。
五、綜上所述，被告未經合夥人同意，即兼任店長支領薪資之行
    為固有可議，然被告主觀上是否有業務侵占之犯意，並非無
    疑；又被告為「○○餐飲店」之負責人，是其以「○○餐飲店吳
    月霞」名義簽立授信申請書、開戶綜合約定書而行使之，即
    非屬無製作權之人，且難認被告主觀上有偽造私文書之犯意
    ，則與偽造私文書之構成要件有間，亦難以行使偽造私文書
    罪相繩，是依據檢察官所舉之證據，尚不足以使本院無合理
    之懷疑，而認定被告確有上開犯行。從而，揆諸上開說明，
    依「罪證有疑，利於被告」之證據法則，應諭知被告無罪之
    判決。
六、據上論斷，應依刑事訴訟法第301條第1項，判決如主文。
本案經檢察官陳昆廷提起公訴，檢察官廖舒屏、呂舒雯到庭執行
職務
中　　華　　民　　國　　110 　年　　11　　月　　11　　日
            刑事第十四庭  審判長法  官  周紹武
                                法  官  林岳葳
                                法  官  蕭雅毓  
以上正本證明與原本無異。
如不服本判決應於收受判決後20日內向本院提出上訴書狀，並應
敘述具體理由；其未敘述上訴理由者，應於上訴期間屆滿後20日
內向本院補提理由書（均須按他造當事人之人數附繕本）。「切
勿逕送上級法院」。
                                書記官  李如茵
中　　華　　民　　國　　110 　年　　11　　月　　11　　日